臺灣高雄地方法院刑事判決　　　　　　　 96年度易字第490號
公　訴　人　臺灣高雄地方法院檢察署檢察官
被　　　告　乙○○
　　　　　　　　　　　樓
　　　　　　　　　　（現於臺灣高雄看守所另案羈押中）
上列被告因傷害等案件，經檢察官提起公訴（95年度偵字第
16383 號、第26329號），本院判決如下：
    主    文
乙○○傷害人之身體，累犯，處有期徒刑肆月，如易科罰金，以
銀元佰元即新台幣玖佰元折算壹日。扣案如附表一編號2 所示
不具殺傷力之改造槍枝壹枝（含彈匣壹個）沒收。
    事    實
一、乙○○前於民國92年間因妨害自由案件，經臺灣屏東地方法
    院以93年度訴字第520 號判決，判處有期徒刑4 月確定，於
    94 年5月10日易科罰金執行完畢。仍不思警惕，緣乙○○因
    買賣車輛乙事與丙○○所開設位於高雄縣鳳山市○○路○段
    146 號之「晏陽車行」發生糾紛，乙○○乃於95年3 月6 日
    晚間9 時許，夥同友人林宏鍵、楊吉祥、楊峻昌、龔郁翔、
    韋道宇等5 人（均由檢察官另為不起訴處分），前往上址店
    內與丙○○理論，雙方因言語不睦，談判破裂，乙○○竟出
    於恐嚇危害安全及傷害人之犯意，自腰際拿出如附表一編號
    2 之不具殺傷力之仿貝瑞塔廠M9型半自動手槍製造手槍之改
    造槍枝1 支（含彈匣1 個），恫嚇丙○○稱：「你在兇什麼
    ！」，使丙○○心生畏懼，並憤而左手持槍敲打丙○○額頭
    ，致丙○○受有額頭橢圓型2 公分x1.5公分之擦傷。嗣經警
    持搜索票前往乙○○位於高雄市○○區○○路601 巷46號4
    樓住處搜索，當場扣得如附表一所示不具傷殺力之各式槍枝
    、子彈（另由檢察官為不起訴處分）。
二、案經丙○○訴由高雄市政府警察局移送臺灣高雄地方法院檢
    察署檢察官偵查起訴。
    理    由
一、卷附證人林宏鍵於95年11月13日在檢察官偵訊時具結證述，
    而依現階段刑事訴訟法規定，檢察官係代表國家偵查犯罪、
    實施公訴，依法有訊問被告、證人、鑑定人之權，而實務運
    作時，檢察官偵查中向被告以外之人所取得之陳述，原則上
    均能遵守法律規定，不致於違法或不當取供，故可信度極高
    ，其等向檢察官所為之言詞陳述，並無證據證明有何顯不可
    信之情況，且與本案待證事實相關，依刑事訴訟法第159 條
    之1 第2 項規定，自得為證據。
二、次就卷附證人楊吉祥、楊峻昌、韋道宇、連宏勝、林宏鍵、
    丙○○等人於警詢之陳述，檢察官、被告均對其證據能力不
    爭執，表明無意見等語（參本院卷第25頁），並未提出有何
    顯不可信之情況，且與待證事實有關聯性，依刑事訴訟法第
    159 條之5 第2 項，認具有證據能力。
三、再就卷附內政部警政署刑事警察局95年8 月21日、95年10月
    20日刑鑑字第0950095372號、第0000000000號槍彈鑑定書、
    高雄縣政府警察局高縣警鑑字第0950088403號槍彈鑑定書各
    1 份等書面資料，為上開鑑定機關執行警察機關所囑託事項
    而於職務上所製作、登載、開立之證明文書，檢察官、被告
    均未提出有何顯不可信之情況，且與待證事實有關聯性，應
    屬刑事訴訟法第159 條之4 第3 款所定其他於可信之特別情
    況下所製作之文書，認具有證據能力。
四、又卷附之搜索扣押筆錄7 份、扣押物品目錄表4 份、連宏勝
    00-0000000號電話監聽譯文、乙○○0000000000號電話監聽
    譯文各1 份、現場監視錄影翻拍照片7 紙、乙○○扣押物品
    照片10紙等書面資料，雖屬被告以外之人於審判外之書面陳
    述，公訴人、被告於言詞辯論終結前，均表示無意見等語（
    參本院卷第38、39頁），本院審酌該等書面陳述作成之情形
    均屬正常，並無任何違反法定程序或不當之情形，且與待證
    事實有關聯性，認適當作為證據，依刑事訴訟法第159 條之
    5 第2 項規定，上開書面陳述均具有證據能力。
貳、實體部分：
一、訊據被告坦承：伊確實有持槍傷害丙○○，且與丙○○吵架
    時有拿槍出來；惟矢口否認有恐嚇丙○○之犯行，辯稱：當
    時鍾責怪伊，伊才持槍敲打他的額頭一下，伊告訴丙○○兇
    什麼兇等語。經查：
  (一)就傷害部分，被告上開自白，核與證人丙○○、林宏鍵於警
    詢之證述相符屬實，並與證人林宏鍵於檢察官偵訊具結證述
    相符，且有現場監視錄影翻拍照片7 紙在卷足憑。再被害人
    丙○○受有上開之傷害，有國軍屏東醫院診斷證明書1 紙在
    卷足稽；而被告上開傷害行為，與丙○○所受之傷害間，有
    相當因果關係，亦堪認定。是被告上開自白，洵堪採信。
  (二)就恐嚇部分，業據丙○○於警詢證稱：被告從其腰際拿出一
    把貝瑞塔式手槍敲打伊的額頭成傷，當時尚有2 人站在門口
    等語（參警卷第24、25頁），再證人林宏鍵於警詢證稱：被
    告持槍敲擊丙○○之頭部，並以槍口指著鍾某頭部說：「你
    在兇什麼！」等語明確（參警卷第50頁），核與其偵查中證
    述相符，而參諸現場監視錄影翻拍照片顯示（參警卷第80-8
    4 、86頁），當時丙○○與另一名小姐均坐在沙發上，被告
    站在丙○○面前，左手持上開改造手槍敲打丙○○頭部，並
    以上開手槍指著丙○○頭部，被告背後站著2 位、坐著1 位
    隨同被告到場之男子，丙○○非但無法逃避，且瞬間遭人以
    該槍枝頂頭，亦無法看清及判斷該槍枝之真假等情，以當時
    現場狀況觀之，被告持槍頂頭嚇稱：「你在兇什麼！」等語
    ，自足使丙○○心生畏懼無疑，則被告即有以加害生命、身
    體之事，恐嚇他人致生危害於安全之犯行。是其否認恐嚇犯
    行，無非飾卸之詞，不足採信。
  (三)至楊吉祥、楊峻昌、韋道宇、連宏勝雖於警詢證稱：被告並
    無強迫被害人丙○○開本票、保管條、取走其身分證、揚言
    叫幫會兄弟抓住丙○○打斷其腳等情事云云，惟此均與被告
    上開恐嚇言詞無涉，尚無從對被告為有利之認定。從而，被
    告確有對丙○○為持槍恐嚇、傷害之行為，事證明確，犯行
    堪以認定，應予依法論科。
二、按被告本件行為後，刑法及刑法施行法業於94年2 月2 日經
    總統修正公布，並於95年7 月1 日施行，參酌最高法院95年
    5 月23日刑事庭第8 次會議決議，修正後刑法第2 條第1項
    之規定，係規範行為後法律變更所生新舊法律比較適用之準
    據法，於刑法施行後，自應適用刑法第2 條第1 項之規定，
    為「從舊從輕」之比較。再比較時應就罪刑有關之共犯、未
    遂犯、想像競合犯、牽連犯、連續犯、結合犯，以及累犯加
    重、自首減輕暨其他法定加減原因（如身分加減）與加減比
    例等一切情形，本於統一性及整體性原則，綜其全部罪刑之
    結果而為比較。經如附表二所示就罰金刑下限、易科罰金折
    算標準等規定為整體比較結果，裁判時之新法並未較為有利
    ，從而，依刑法第2 條第1 項前段規定，自應適用各該行為
    時法即修正前之規定。又刑法第55條增設但書之規定係科刑
    之限制，為法理之明文化，非屬法律有變更（參最高法院95
    年度第21次決議），且就被告本件犯行，依修正後刑法第47
    條第1 項規定，亦構成累犯，是本件就修正前後刑法想像競
    合犯、累犯之規定，爰不予比較新舊法，逕依修正後之規定
    論處。
三、本件被告乙○○持不具殺傷力之改造手槍恐嚇被害人，核其
    所為，係犯刑法第305 條之恐嚇危害安全罪；又其持槍敲打
    被害人頭部成傷，所為係犯刑法第277 條第1 項之傷害罪。
    被告以一行為觸犯上開二罪，構成想像競合犯，依刑法第55
    條規定，僅論以一罪，並從一重刑法第277 條第1 項之傷害
    罪處斷。又被告前於92年間因妨害自由案件，經臺灣屏東地
    方法院以93年訴字第520 號判決判處有期徒刑4 月確定，於
    94年5 月10日易科罰金執行完畢，有台灣高等法院被告前案
    紀錄表在卷足參，其於5 年以內再故意犯本件有期徒刑以上
    之罪，依刑法第47條第1 項，構成累犯，應予加重其刑。審
    酌被告僅因細故生言語衝突，即動輒持槍恐嚇危害安全，並
    持槍敲傷他人頭部，行使暴力，危害社會治安，且迄未與被
    害人達成和解，而犯後僅坦承部分犯行，誠屬不該，惟念及
    被害人所受傷害之程度非鉅，系爭槍枝不具殺傷力，始未釀
    鉅災，暨被告犯罪之動機、手段等一切情狀，量處如主文所
    示之刑，並諭知易科罰金之折算標準，以資懲儆。
四、又被告所持有如附表一編號2 所示之改造槍枝1 支（含彈匣
    1 個；槍枝管制編號：0000000000號）），經送鑑定結果，
    認係仿貝瑞塔廠M9型半自動手槍製造手槍之改造槍枝，內具
    阻鐵，無法發射彈丸，依現狀認不具有殺傷力，有內政部警
    政署刑事警察局95年10月20日刑鑑字第0000000000號槍彈鑑
    定書1 份附照片3 紙在卷足參（參偵卷第84、85頁、照片編
    號6-8） ，雖並非違禁物，惟上開槍枝為被告所有，供其犯
    本件恐嚇、傷害犯罪所用之物，依刑法第38條第1 項第2 款
    ，併應諭知沒收之。
五、至被害人丙○○提出告訴：被告夥同林宏鍵、楊吉祥、楊峻
    昌、龔郁翔、韋道宇等5 人持上開改造槍枝為恐嚇、強制罪
    嫌部分，及嗣經警持搜索票前往被告位於翠華路上開住處搜
    索，當場扣得如附表一所示不具傷殺力之槍枝、子彈等罪嫌
    部分，因上開論罪部分附表一編號2 之槍枝、以及附表一其
    餘所示之槍枝、子彈，經鑑定均不具殺傷力，且林宏鍵等5
    人並未參與上開恐嚇、強制等犯行，渠等6 人均由檢察官於
    95年11月28日以95年度偵字第16383 號、第26329 號為不起
    訴處分確定，有不起訴處分書1 份在卷可佐，且除上述編號
    2 之槍枝外，其餘附表一槍彈等物均與本件被告論罪犯行無
    關，爰不另為沒收之宣告，附此敘明。
據上論斷，應依刑事訴訟法第299 條第1 項前段，刑法第2 條第
1 項前段、第305 條、277 條第1 項、第55條、第47條第1 項、
第38條第1 項第2 款，修正前刑法第41條第1 項但書、罰金罰鍰
提高標準條例第1 條前段、第2 條，現行法規所定貨幣單位折算
新台幣條例第2 條，判決如主文。
本案經檢察官甲○○到庭執行職務。
中　　華　　民　　國　　96　　年　　4 　　月　　30　　日
                  刑事第二庭  審判長法　官  邱永貴
                                    法  官  楊筑婷
                                    法  官  李昆南
以上正本，係照原本作成，證明與原本無異。
如不服本判決，應於送達後10日內，向本院提出上訴狀。
中　　華　　民　　國　　96　　年　　4 　　月　　30　　日
                                    書記官  黃美玲
附錄本案論罪科刑法條全文
刑法第305條（恐嚇危害安全罪）
以加害生命、身體、自由、名譽、財產之事，恐嚇他人致生危害
於安全者，處2 年以下有期徒刑、拘役或300 元以下罰金。
刑法第277 條第1項（普通傷害罪）
傷害人之身體或健康者，處3 年以下有期徒刑、拘役或1 千元以
下罰金。
附表一：
 ┌──┬────────────────────────┬───┬───┬────┐
 │編號│品                                            名│單  位│數  量│備  註  │
 ├──┼────────────────────────┼───┼───┼────┤
 │ 1. │克拉克道具槍含彈匣（槍枝管制編號0000000000號）  │  枝  │   1  │均不予沒│
 ├──┼────────────────────────┼───┼───┤收，下同│
 │ 2. │貝瑞塔M9型道具槍含彈匣（槍枝管制編號0000000000號│  枝  │   1  │        │
 │    │）                                              │      │      │        │
 ├──┼────────────────────────┼───┼───┤        │
 │ 3. │M16道具槍含彈匣（槍枝管制編號0000000000號）     │  枝  │   1  │        │
 ├──┼────────────────────────┼───┼───┤        │
 │ 4. │烏茲衝鋒瓦斯槍含彈匣（槍枝管制編號0000000000號）│  枝  │   1  │        │
 ├──┼────────────────────────┼───┼───┤        │
 │ 5. │貝瑞塔瓦斯槍含彈匣（槍枝管制編號0000000000號）  │  枝  │   1  │        │
 ├──┼────────────────────────┼───┼───┤        │
 │ 6. │克拉克瓦斯槍不含彈匣（槍枝管制編號0000000000號）│  枝  │   1  │        │
 ├──┼────────────────────────┼───┼───┤        │
 │ 7. │槍管                                            │  枝  │   1  │        │
 ├──┼────────────────────────┼───┼───┤        │
 │ 8. │未擊發拋棄式彈殼                                │  顆  │  44  │        │
 ├──┼────────────────────────┼───┼───┤        │
 │ 9. │改造子彈（1顆9mm、5顆9.3mm）                    │  顆  │   6  │        │
 ├──┼────────────────────────┼───┼───┤        │
 │ 10.│已擊發過改造子彈（手槍子彈15顆、長槍子彈4顆）   │  顆  │  19  │        │
 ├──┼────────────────────────┼───┼───┤        │
 │ 11.│固定夾                                          │  台  │   1  │        │
 ├──┼────────────────────────┼───┼───┤        │
 │ 12.│瓦斯鋼瓶                                        │  瓶  │   2  │        │
 └──┴────────────────────────┴───┴───┴────┘
附表二：
┌──────┬─────────────┬─────────────┬───────┬────┐
│相關變更條文│行為時法（下稱舊法）之內容│裁判時法（下稱新法）之內容│比  較  理  由│備    註│
├──────┼─────────────┼─────────────┼───────┼────┤
│【罰金刑貨幣│依法律應處罰金、罰鍰者，就│中華民國94年1 月7 日法修正│刑法之貨幣單位│按現行法│
│單位之變更】│其原定數額得提高為2 倍至10│施行後，刑法分則編所定罰金│由「元（指銀元│規所定貨│
│罰金罰鍰提高│倍（刑法乃係定明10倍）。第│之貨幣單位為新臺幣。94年1 │）」變更為「新│幣單位折│
│標準條例第1 │1 條所定得提高倍數之規定，│月7 日刑法修正時，刑法分則│臺幣」，且刑法│算新臺幣│
│條前段、第5 │於本條例修正後制定之法律，│編未修正之條文定有罰金者，│分則之罰金數額│條例第2 │
│條→刑法施行│不適用之；本條例修正前公布│自94年1 月7 日刑法修正施行│，亦視該分則先│條之規定│
│法第1 條之1 │之法律，於本條例修正後修正│後，就其所定數額提高為30倍│前曾修正與否，│折算後等│
│第1 項、第2 │其罰金罰鍰數額或法律經全部│。但72年6 月26日至94年1 月│而分別提高3 倍│值，新法│
│項          │修正而其罰金罰鍰數額未予變│7 日新增或修正之條文，就其│或30倍。      │未較有利│
│            │更者，亦同。              │所定數額提高為3 倍。      │              │於被告。│
├──────┼─────────────┼─────────────┼───────┼────┤
│【罰金刑下限│罰金：（銀元）1 元以上。  │罰金：新臺幣1,000 元以上，│罰金刑之下限，│舊法有利│
│變更】刑法第│                          │以百元計算之。            │由銀元10元（經│於被告  │
│33條第5款   │                          │                          │提高）即新臺幣│        │
│            │                          │                          │30元，提高為新│        │
│            │                          │                          │臺幣1,000 元  │        │
├──────┼─────────────┼─────────────┼───────┼────┤
│【易科罰金折│犯最重本刑為5 年以下有期徒│犯最重本刑為5 年以下有期徒│易科罰金折算標│舊法有利│
│算標準變更】│刑以下之刑之罪，而受6 個月│刑以下之刑之罪，而受6 個月│準由銀元300 元│於被告  │
│修正前刑法第│以下有期徒刑或拘役之宣告…│以下有期徒刑或拘役之宣告者│即新臺幣900 元│        │
│41條  第1 項│得以（銀元，下同）1 元以上│，得以新臺幣1,000 元、    │，提高為以新臺│        │
│前段、修正前│3 元以下折算1 日，易科罰金│2,000 元或3,000 元折算1 日│幣1,000 元、  │        │
│罰金罰鍰提高│。依刑法第41條易科罰金…就│，易科罰金。              │2,000 元、3,00│        │
│標準條例第2 │其原定數額提高為100 倍折算│                          │0 元折算1 日  │        │
│條→現行刑法│1 日；法律所定罰金數額未依│                          │              │        │
│第41條第1 項│本條例提高倍數，或其處罰法│                          │              │        │
│前段        │條無罰金刑之規定者，亦同。│                          │              │        │
├──────┼─────────────┴─────────────┴───────┼────┤
│整體比較結果│以舊法較有利於被告。                                                  │        │
└──────┴───────────────────────────────────┴────┘
